【裁判字號】    98,抗更(一),2
【裁判日期】    990427
【裁判案由】    保全證據
【裁判全文】
臺灣高等法院臺南分院民事裁定  98年度抗更(一)字第2號
抗  告  人  乙○○
            丙○○
共同代理人  林國明律師
上列抗告人因與相對人萬有紙廠股份有限公司間聲請保全證據事
件，對於中華民國98年4月30日臺灣雲林地方法院所為裁定（98
年度全字第2號）提起抗告，經最高法院發回，本院更為裁定如
下：
    主  文
抗告駁回。
抗告及發回前再抗告訴訟費用新台幣貳仟元均由抗告人負擔。
    理  由
一、抗告意旨略以：抗告人乙○○係相對人萬有紙廠股份有限公
    司（下稱萬有公司）之股東（持股11,044,280股），抗告人
    丙○○則對萬有公司有租金債權新台幣（下同）1,821,066
    元。丙○○曾於原審法院96年度執字第7743號強制執行事件
    中，聲請就萬有公司對永豐餘工業用紙股份有限公司（下稱
    永豐餘公司）之代工工資債權強制執行，經永豐餘公司否認
    萬有公司之代工工資債權存在，丙○○乃提起確認債權存在
    之訴，永豐餘公司於該訴訟中竟提出「萬有代工應收應付明
    細表」，主張其對萬有公司有「銷貨」、「出售物料」等債
    權，並已與萬有公司之代工工資債權抵銷。惟永豐餘公司既
    委託萬有公司代工，萬有公司豈會向永豐餘公司購買自己所
    代工之成品？又甲○○係自民國94年4月29日起接任萬有公
    司重整人，竟分別於94年5月23日將萬有公司之M/4抄紙機設
    定動產抵押1億元（期間自94年4月1日起至104年3月31日止
    ）、94年12月31日、96年1月8日將相對人倉庫內之零件、備
    品等設定動產擔保2,000萬元、1,000萬元與永豐餘公司，業
    經乙○○對甲○○提出涉嫌背信之告訴，現由臺灣臺北地方
    法院檢察署97年度他字第2317號偵查中。再萬有公司之破產
    管理人雖有3人之多，但其中2人住在台北，另1人住彰化，
    均另有自己經營之事業，不可能管有、使用及支配系爭帳目
    ，為防止刑事被告及相關人員湮滅證據或修改前項證據資料
    ，自有對上開明細表所載95年12月、96年1月～6月萬有公司
    向永豐餘公司購買原紙成品及物料之會計傳票及原始憑證、
    萬有公司自94年起至97年止之總分類帳、明細分類帳及上開
    動產擔保有關會計傳票及原始憑證予以證據保全之必要，乃
    原審竟駁回抗告人證據保全之聲請，爰提起抗告等語。
二、按證據有滅失或礙難使用之虞，或經他造同意者，得向法院
    聲請保全；就確定事、物之現狀有法律上利益並有必要時，
    亦得聲請為鑑定、勘驗或保全書證，民事訴訟法第368條第1
    項定有明文，此即為證據保全之原因。所謂證據有滅失之虞
    ，係指供為證據之材料本體，有消失之危險而言；所謂證據
    有礙難使用之虞，係指證據雖未滅失，但有其他客觀情事致
    有不及調查之危險而言（最高法院98年台抗字第699號裁判
    意旨參照）。又證據保全制度之立法意旨，係鑑於證據之調
    查，本應於訴訟繫屬後已達調查之程度，且有調查必要者，
    始得為之，但於此之前，如該證據有滅失或有礙難使用之虞
    ，卻不能立即調查，將因證據之滅失或情事變更而礙難使用
    ，致影響日後裁判之正確性，故特設此制以為預防，是倘本
    案訴訟已繫屬於法院，且已達可以調查證據之程度者，自無
    聲請保全證據之必要（最高法院92年台抗字第502號裁判意
    旨參照）。再當事人聲請保全證據，依同法第370條第2項、
    第284條規定，應就保全證據之理由即上開證據保全之原因
    ，提出可使法院信其主張為真實之證據，以釋明之。
三、經查：
  （一）抗告人丙○○因永豐餘公司否認萬有公司對其有代工工
        資債權，而對永豐餘公司提起上開確認債權存在之訴，
        係經本院97年度上更(一)字第24號判決，以永豐餘公司行
        使抵銷權結果，萬有公司對其已無代工工資債權存在為
        由，判決丙○○敗訴，並經最高法院98年度台上字第13
        12號裁定駁回丙○○之上訴確定，有各該裁判在卷可參
        。是丙○○就萬有公司對永豐餘公司已無代工工資債權
        存在一事，既已不得再為相反之主張，則本件丙○○質
        疑永豐餘公司於該訴訟中所提出「萬有代工應收應付明
        細表」之真實性，據以聲請本件證據保全，依上說明，
        顯無證據保全之必要。
  （二）抗告人乙○○對案外人甲○○所提涉嫌背信之告訴，經
        檢察官偵查結果，係以查無積極證據足認甲○○有何背
        信、偽造文書犯行，應認其犯罪嫌疑不足，而處分不起
        訴確定等情，有臺灣臺北地方法院檢察署98年度偵字第
        11352、18253號不起訴處分書在卷可參。依上說明，自
        應認抗告人乙○○就萬有公司94年起至97年止之總分類
        帳、明細分類帳及萬有公司為永豐餘公司設定動產擔保
        交易1億元、2千萬元、1千萬元之會計傳票與原始憑證
        ，已無證據保全之必要及實益。
  （三）從而，原審法院裁定駁回其保全證據之聲請，自無不合
        。抗告意旨仍執前詞指摘原裁定不當，求予廢棄，為無
        理由。
四、據上論結，本件抗告為無理由，依民事訴訟法第495條之1第
    1項、第449條第1項、第95條、第78條、第85條第1項前段，
    裁定如主文。
中    華    民    國    99    年    4     月    27    日
                  民事第四庭審判長  法  官    吳上康
                                    法  官    陳珍如
                                    法  官    王金龍
上為正本係照原本作成。
本裁定除以適用法規顯有錯誤為理由外，不得再抗告。如提出再
抗告，應於收受送達後十日內委由律師為代理人向本院提出再抗
告狀（須附繕本）。
中    華    民    國    99    年    4    月    27    日
                                      書記官  李梅菊

司法院資訊處製作；財團法人民間司法改革基金會備份。
